【裁判字號】    97,上訴,64
【裁判日期】    970324
【裁判案由】    違反槍砲彈藥刀械管制條例等
【裁判全文】
臺灣高等法院刑事判決                  97年度上訴字第64號
上  訴  人  台灣桃園地方法院檢察署檢察官
上  訴  人
即  被  告  辛○○
選任辯護人  陳適庸  律師
            許博森  律師
上  訴  人
即  被  告  己○○
選任辯護人  黃麗蓉  律師
上  訴  人
即  被  告  子○○
上  訴  人
即  被  告  寅○○
選任辯護人  扶助律師  劉宏邈  律師
上  訴  人
即  被  告  壬○○
上  訴  人
即  被  告  癸○○
上  訴  人
即  被  告  丑○○
被      告  甲○○
上列上訴人因被告等違反槍砲彈藥刀械管制條例等案件，不服臺
灣桃園地方法院95年度訴字第2862號，中華民國96年6 月26日第
一審判決（起訴案號：臺灣桃園地方法院檢察署95年度少連偵字
第147號），提起上訴，本院判決如下：
    主  文
原判決關於辛○○、己○○、子○○、寅○○、壬○○、癸○○
、丑○○有罪部分均撤銷。
辛○○成年人與少年共同連續以強暴妨害人行使權利，處有期徒
刑壹年肆月，減為有期徒刑有期徒刑捌月；又成年人與少年共同
意圖為自己不法之所有，以恐嚇使人將本人之物交付，處有期徒
刑壹年，減為有期徒刑陸月；又成年人與少年共同連續以非法之
方法，剝奪人之行動自由，處有期徒刑壹年貳月，減為有期徒刑
柒月；又成年人與少年共同以加害生命、身體之事，恐嚇他人致
生危害於安全，處有期徒刑月，減為有期徒刑壹月又拾伍日，
又共同意圖為自己不法之所有，以恐嚇使人將本人之物交付，未
遂，處有期徒刑月，減為有期徒刑壹月又拾伍日。應執行有期
徒刑壹年拾月。
子○○成年人與少年共同連續以強暴妨害人行使權利，處有期徒
刑壹年貳月，減為有期徒刑柒月；又成年人與少年共同意圖為自
己不法之所有，以恐嚇使人將本人之物交付，處有期徒刑壹年，
減為有期徒刑陸月；又成年人與少年共同連續以非法之方法，剝
奪人之行動自由，處有期徒刑壹年貳月，減為有期徒刑柒月；又
成年人與少年共同以加害生命、身體之事，恐嚇他人致生危害於
安全，處有期徒刑月，減為有期徒刑壹月又拾伍日。應執行有
期徒刑壹年捌月。
己○○成年人與少年共同連續以強暴妨害人行使權利，處有期徒
刑陸月，減為有期徒刑月，如易科罰金，以銀元佰元即新台
幣玖佰元折算壹日；又成年人與少年共同以非法之方法，剝奪人
之行動自由，處有期徒刑陸月，減為有期徒刑月，如易科罰金
，以銀元佰元即新台幣玖佰元折算壹日；又共同意圖為自己不
法之所有，以恐嚇使人將本人之物交付，未遂，處有期徒刑月
，減為有期徒刑壹月又拾伍日，如易科罰金，以銀元佰元即新
台幣玖佰元折算壹日。應執行有期徒刑柒月，如易科罰金，以銀
元佰元即新臺幣玖佰元折算壹日。
癸○○成年人與少年共同以強暴妨害人行使權利，處有期徒刑壹
年貳月，減為有期徒刑柒月。
丑○○共同以強暴妨害人行使權利，處有期徒刑拾月，減為有期
徒刑伍月，如易科罰金，以銀元元即新台幣玖佰元折算壹日；
又共同意圖為自己不法之所有，以恐嚇使人將本人之物交付，處
有期徒刑壹年，減為有期徒刑陸月，如易科罰金，以銀元佰元
即新台幣玖佰元折算壹日；應執行有期徒刑拾月，如易科罰金，
以銀元佰元即新臺幣玖佰元折算壹日。
寅○○成年人與少年共同以非法之方法，剝奪人之行動自由，處
有期徒刑捌月，減為有期徒刑肆月，如易科罰金，以銀元佰元
即新台幣玖佰元折算壹日；又成年人與少年共同以加害生命、身
體之事，恐嚇他人致生危害於安全，處有期徒刑月，減為有期
徒刑壹月又拾伍日，如易科罰金，以銀元佰元即新台幣玖佰元
，折算壹日。應執行有期徒刑肆月又拾伍日，如易科罰金，以銀
元佰元即新臺幣玖佰元折算壹日。
壬○○成年人與少年共同連續以強暴妨害人行使權利，累犯，處
有期徒刑拾月，減為有期徒刑伍月，如易科罰金，以銀元佰元
即新台幣玖佰元折算壹日；又成年人與少年共同以加害生命、身
體之事，恐嚇他人致生危害於安全，累犯，處有期徒刑肆月，減
為有期徒刑貳月，如易科罰金，以銀元佰元即新台幣玖佰元，
折算壹日；又成年人與少年共同以非法之方法，剝奪人之行動自
由，累犯，處有期徒刑捌月，減為有期徒刑肆月，如易科罰金，
以銀元佰元即新台幣玖佰元折算壹日。應執行有期徒刑拾月，
如易科罰金，以銀元佰元即新臺幣玖佰元折算壹日。
辛○○被訴持有子彈部分無罪。
其他上訴駁回。
    事  實
一、癸○○前因殺人案件，經本院以78年度上訴字第3470號判決
    判處有期徒刑11年，並經最高法院以79年度臺上字第1485號
    判決駁回上訴確定，又因懲治盜匪條例等案件，經本院以78
    年度少上訴字第223 號判決判處有期徒刑10年、3月、6月確
    定，上開二案經定應執行有期徒刑20年確定，後又經減刑為
    有期徒刑17年4月，於民國79年4 月10日入監執行，於85年4
    月2 日假釋出監並交付保護管束，後經撤銷假釋，應執行殘
    刑10年1月2日，於95年9 月15日入監執行，目前仍在執行中
    （不構成累犯）；壬○○前因軍法逃亡案件，經北區軍事地
    方法院以88年度桃審字第109號判決判處有期徒刑7月確定，
    於88年10月22日入監執行，於89年5 月20日執行完畢，又因
    侵占案件，經原審法院以90年度桃簡字第131 號判決判處有
    期徒刑8月，緩刑4年確定，後經撤銷緩刑，另因妨害兵役治
    罪條例案件，經同法院以90年度訴字第412 號判決判處有期
    徒刑6 月確定，復因侵占案件，經同法院以90年度易字第18
    49號判決判處有期徒刑4 月、10月確定，上開四罪後經定應
    執行有期徒刑2年確定，於90年12月18日入監執行，於92 年
    3月3日假釋出監並交付保護管束，於92年10月19日保護管束
    期滿，未經撤銷假釋，未執行之刑以已執行論（構成累犯）
    ；林蘊文前因強盜等案件，經原審法院以95年度訴字第 490
    號判決判處有期徒刑11年，並經臺灣高等法院以95年度上訴
    字第3869號判決駁回上訴確定，於96年1 月19日入監執行，
    目前仍在執行中（不構成累犯）；甲○○前因賭博案件，經
    原審法院以81年度易字第1095號判決判處有期徒刑6 月、罰
    金銀元10,000元確定，於81年7 月28日易科及繳納罰金執行
    完畢，又因傷害案件，經同法院以82年度訴字第580 號判決
    判處拘役30日確定，於83年1 月13日易科罰金執行完畢（不
    構成累犯）；丑○○前因強盜案件，經本院以95年度上訴字
    第3869號判決判處有期徒刑10年6 月，並經最高法院以96年
    度臺上字第1224號判決駁回上訴確定，於96年4月3日入監執
    行，目前仍在執行中（不構成累犯）。詎渠等猶不知悔改，
    辛○○（綽號「建州」、「建州哥」）、己○○（綽號「大
    阿成」）、子○○（綽號「小阿丞」）、癸○○（綽號「芭
    樂哥」）均為成年人，組成以辛○○為首之討債、圍事集團
    ，由辛○○發號施令，再由己○○、子○○邀集林蘊文（綽
    號「苦瓜」，業經原審判決確定）、壬○○（綽號「阿輝」
    ）、寅○○（綽號「小謝」）等成年人及丑○○（綽號「小
    黑」）、少年徐 A（綽號「阿皓」）、康○○（綽號「老鷹
    」）、邱○○（綽號「大頭」）、林○○（綽號「小Q 」）
    、呂○○（綽號「小志」）、葉○○（綽號「阿財」）、徐
    B （綽號「彈頭」）等人（以上少年均由原審少年法庭另案
    審理），從事下列不法行為：
  (一)辛○○、癸○○為設立外勞商店，認乙○○所經營位在桃園
    縣桃園市○○路360 號多多外勞商店具有競爭地位，遂由癸○○、子○○邀集林蘊文、丑○○及行為時為14歲以上未滿
    18歲之少年康○○、邱○○、呂○○、徐B、葉○○、徐A等
    人，辛○○、癸○○、子○○、林蘊文、丑○○、康○○、
    邱○○、呂○○、徐 B、葉○○遂基於強制之犯意聯絡與行
    為分擔，辛○○、子○○、徐 A並基於概括犯意，於94年12
    月間某日，癸○○、子○○、林蘊文、丑○○、康○○、邱
    ○○、呂○○、徐B、葉○○、徐A等人遂前往乙○○所經營
    之多多外勞商店，由少年邱○○、徐B 在車上把風，癸○○
    、子○○、林蘊文、丑○○及少年康○○、呂○○、葉○○
    、徐A 等人分持木棒等物（未扣案）砸毀該店冰箱、飲料等
    （毀損部分未據告訴），以此強暴的手段，妨害乙○○之營
    業開店權利。
  (二)辛○○、子○○、丑○○、林蘊文及少年呂○○、葉○○、
    邱○○、康○○等人基於意圖為自己不法所有之犯意聯絡，
    於94年12月31日15時許，由子○○、林蘊文、呂○○、葉○○、邱○○、康○○等人前往A1（真實姓名年籍詳卷）所經
    營位在桃園縣桃園市○○路348號2樓之櫻花香清茶坊，先由
    呂○○、邱○○等人將該店鐵門拉下，明知A1並無積欠渠等
    債務，再由子○○口出「如果不代為還錢，鐵門就不要開，
    不要營業」等語，以此加害財產之恐嚇手段，使A1畏懼若未
    給付金錢將無法繼續經營，A1遂分別於95年1月2日交付新臺
    幣（下同）5,000元予丑○○，另於95年1月5日、1月12日分
    別交付5,000元、6,000元予子○○。
  (三)辛○○、己○○、子○○、寅○○及少年徐A 基於妨害自由
    之犯意聯絡與行為分擔，辛○○、子○○、己○○、徐A 並
    基於概括犯意，於95年5 月28日15時許，由己○○、子○○
    、徐A 、寅○○共同前往位於桃園縣桃園市之大海卡拉OK，
    欲將A5（真實姓名年籍詳卷，綽號「小空」）及丁○○（綽
    號「阿亮」）強行帶上己○○等人所駕駛之自用小客車，己○○等人先將A5從大海卡拉OK押上車後，子○○等人要求丁○○需併同上車，丁○○為求自保，遂自大海卡拉OK廚房內
    取出菜刀1 把，作為自衛的工具，於拉扯過程中，子○○、
    己○○等人不敵，己○○遂自其所駕駛之自用小客車內取出
    狀似手槍之不詳器械（未扣案）對空鳴響，用以嚇退丁○○
    ，使A5亦心生畏懼，未敢擅自離開己○○所駕駛之自用小客
    車，而任由己○○等人控制其行動自由，其後己○○等人將
    A5帶同繞行一段路後，於行經某墓地時，己○○遂對A5恫稱
    ：之前該墓地有載人去活埋過等語，後將A5載至桃園縣大溪
    地區某涵洞附近，由子○○、寅○○、徐A 等人聯手毆打A5
    （傷害部分未據告訴），以此強暴、脅迫手段，剝奪A5之行
    動自由。
  (四)辛○○為逼使A5出面洽談債務，因辛○○認位在桃園縣桃園
    市○○路之春秋酒家係A5之妻A4（真實姓名年籍詳卷）所經
    營，辛○○、己○○、子○○、少年徐A 等人遂承前強制之
    概括犯意並與壬○○基於強制之概括犯意聯絡，於95年5 月
    16日晚間及6月19日下午某時，己○○、子○○、徐A、壬○○等人連續2 次前往A4所經營之春秋酒家探詢A5之下落，因
    A5未在該處後，子○○等人即持不詳物品（未扣案）砸毀該
    店內屬玻璃類物品後離去，妨害A4經營之權利。
  (五)辛○○因認丁○○曾持刀反抗（即上述(三)部分），即透過不
    詳之友人於95年6 月19日凌晨1 時許，在桃園縣桃園市○○
    路與民權路口攔截到丁○○，辛○○、子○○、己○○、少
    年徐A 遂承前妨害自由之概括犯意聯絡並與壬○○基於妨害
    自由之犯意聯絡，由辛○○指示己○○、子○○、壬○○、
    徐A 前往該處，將丁○○強行押上由己○○所駕駛之廂型車
    後，己○○等人遂於車上共同毆打丁○○，直到桃園縣龜山
    鄉○○路之某陸橋下，再由子○○、壬○○、徐A 下車持木
    棍等物（未扣案）接續毆打丁○○（傷害部分未據告訴），
    以此強暴之手段，剝奪丁○○之行動自由。
  (六)辛○○受翁英明委託追討丙○○所積欠之債務，辛○○、己○○、子○○及另5 名姓名年籍不詳之成年人基於妨害自由
    之犯意聯絡及行為分擔，辛○○、己○○、子○○並承前妨
    害自由之概括犯意，於95年6 月20日20時許，由己○○及另
    5 名姓名年籍不詳之成年人前往丙○○位在桃園縣桃園市○○路362 巷32弄18號住處，分持鋁棒、鐵條等物（未扣案）
    ，登門要求丙○○外出洽談，否則當場開打，以此恃眾持械
    威嚇之手段脅迫丙○○上車，己○○旋驅車繞行桃園市區後
    ，復將丙○○載往桃園市郊之虎頭山三聖宮，因丙○○回稱
    無法還款，己○○及另3 名姓名年籍不詳之成年人再徒手毆
    打丙○○，使其受有頭部外傷、臉部、四肢多處瘀傷、腫脹
    之傷害，以此強暴、脅迫之手段，剝奪丙○○之行動自由。
    繼而辛○○與子○○、壬○○、寅○○、少年徐A 另基於恐
    嚇之犯意聯絡，於95年7 月3日18時許，由子○○帶隊、徐A
    把風，在丙○○前開住處屋內，由壬○○灑冥紙、寅○○潑
    紅漆，以此暗示加害身體、生命之事通知丙○○，危害其安
    全。
  (七)前因於94年11月間，因簡志明之胞弟簡志華與庚○○飲酒發
    生衝突，簡志明多次尋訪庚○○解決未獲，簡志明遂要求辛○○協助，辛○○、己○○、簡志明、簡志華與某真實姓名
    年籍不詳綽號「雞毛」（以下簡稱「雞毛」）等人，另基於
    意圖為自己不法所有之犯意聯絡，於95年7 月15日晚間，辛○○、己○○先以電話邀庚○○外出談判，當晚8 時許，辛○○、己○○、簡志明、「雞毛」等人遂與庚○○約在桃園
    縣桃園市○○路45號某清茶館內洽談，席間由綽號「雞毛」
    對庚○○恫稱：如果不付14萬元，即要對其不利等語，以及
    由簡志明表示另有綽號「阿良」（即丁○○）遭毆打下場（
    詳前述(五)）之暗示言語，使庚○○心生畏懼而應允將交付12
    萬元，然嗣後因庚○○尋求警方協助，致辛○○等人未得逞
    。
二、案經內政部警政署刑事警察局、桃園縣政府警察局龜山分局
    、大溪分局報請臺灣桃園地方法院檢察署檢察官偵查起訴。
   理  由
壹、程序事項：
  一、按被告以外之人於審判外之陳述雖不符刑事訴訟法第 159
      條之1至之4等4 條之規定，而經當事人於審判程序同意作
      為證據，法院審酌該言詞陳述或書面陳述作成時之情況，
      認為適當者，亦得為證據，同法第159條之5第1 項定有明
      文。立法意旨在於傳聞證據未經當事人之反對詰問予以核
      實，原則上先予排除。惟若當事人已放棄反對詰問權，於
      審判程序中表明同意該等傳聞證據可作為證據；或於言詞
      辯論終結前未聲明異議，基於尊重當事人對傳聞證據之處
      分權，及證據資料愈豐富，愈有助於真實發見之理念，且
      強化言詞辯論主義，使訴訟程序得以順暢進行，上開傳聞
      證據亦均具有證據能力。查本件證人乙○○於警詢中之證
      述（見95年度少連偵字第147號卷(一)第336頁至第33 7頁）
      ，其性質雖屬傳聞證據，惟被告辛○○、己○○、甲○○
      、子○○、寅○○、壬○○、癸○○、林蘊文、丑○○於
      原審準備程序中已表示同意作為證據，且證人乙○○於警
      詢中之供述並非非法取得，其業於原審審理中具結作證，
      經被告辛○○、己○○、甲○○、子○○、寅○○、壬○○、癸○○、林蘊文、丑○○及辯護人為交互詰問完畢，
      被告辛○○、己○○、甲○○、子○○、寅○○、壬○○
      、癸○○、林蘊文、丑○○於訴訟上之程序權，已受保障
      ，是證人乙○○之前開供述，其瑕疵即經補正，而得作為
      於審判期日所為證言之補強。另證人徐A 、康○○、邱○○、呂○○、葉○○、徐B 、林○○、庚○○、戊○○、
      A1、A5、丁○○、A2、A3、A4、丙○○、簡美惠、徐莊連
      珠於警詢中之證述（95年度少連偵字第147號卷(一)第225頁
      至第304 頁、第324頁至第335頁、第338頁至第339頁、第
      343頁至第353頁、第360頁至第373頁、第388頁至第393頁
      、第395頁至第400頁），其性質雖屬傳聞證據，惟被告辛○○、己○○、甲○○、子○○、寅○○、壬○○、癸○○、林蘊文、丑○○於原審準備程序中已表示同意作為證
      據，且不聲請傳喚證人徐A 、康○○、邱○○、呂○○、
      葉○○、徐B 、林○○、庚○○、戊○○、A1、A5、丁○○、A2、A3、A4、丙○○、簡美惠、徐莊連珠到庭詰問，
      本院審酌證人徐A 、康○○、邱○○、呂○○、葉○○、
      徐B 、林○○、庚○○、戊○○、A1、A5、丁○○、A2、
      A3、A4、丙○○、簡美惠、徐莊連珠於警詢當時所述，較
      無人情施壓或干擾，亦無不當取供之情形，認為以之作為
      本案之證據亦屬適當，是證人徐A 、康○○、邱○○、呂
      ○○、葉○○、徐B 、林○○、庚○○、戊○○、A1、A5
      、丁○○、A2、A3、A4、丙○○、簡美惠、徐莊連珠於警
      詢之證言自具有證據能力。
  二、按共同被告對於其他共同被告之案件而言，為被告以外之
      第三人，本質上屬於證人，為確保對於證人之詰問權，應
      使共同被告立於證人之地位而為具結陳述，並接受被告之
      詰問，其陳述始得作為認定被告犯罪事實之判斷依據，此
      觀司法院釋字第582 號解釋意旨自明。刑事訴訟法於92年
      2月6日經總統公布增訂第287條之2規定：「法院就被告本
      人之案件調查共同被告時，該共同被告準用有關人證之規
      定。」並於同年9月1日施行。又證人、鑑定人依法應具結
      而未具結者，其證言或鑑定意見，不得作為證據，刑事訴
      訟法第158條之3定有明文。而同法第159條之1第2 項雖規
      定，被告以外之人於偵查中向檢察官所為之陳述，除顯有
      不可信之情況者外，得為證據。惟該被告以外之人（含共
      同被告、共犯、被害人、證人等），於偵查中向檢察官所
      為之陳述，性質上仍屬傳聞證據（即審判外之陳述），然
      因檢察官依法有訊問被告、證人及鑑定人之權，證人、鑑
      定人且須「具結」，而檢察官向被告以外之人所取得之陳
      述，原則上均能遵守法律規定，不致違法取供，其可信性
      極高，為兼顧理論與實務，因而規定除顯有不可信之情況
      者外，得為證據（參考刑事訴訟法第159條之1立法理由）
      。但被告以外之人於偵查中向檢察官所為之陳述，仍應依
      法具結，始有證據能力，最高法院94年度臺上字第1644號
      判決採同一見解。證人丙○○、簡美惠、徐莊連珠、A1、
      A2、A3、A4、A5、乙○○、徐A 、林蘊文、丑○○、己○○、辛○○、壬○○、子○○、癸○○、甲○○、寅○○
      、呂○○、葉○○、康○○、徐B 、邱○○、林○○經臺
      灣桃園地方法院檢察署檢察官訊問後，認有具結之必要，
      告以具結之意義及偽證罪之處罰後，命證人丙○○、簡美
      惠、徐莊連珠、A1、A2、A3、A4、A5、乙○○、徐A 、林
      蘊文、丑○○、己○○、辛○○、壬○○、子○○、癸○○、甲○○、寅○○、呂○○、葉○○、康○○、徐B 、
      邱○○、林○○具結，有上述偵查訊問筆錄及結文附卷可
      稽（見95年度少連偵字第147 號卷(二)第38頁至第92頁、第
      107頁至第149頁、第153頁至第156頁、第312頁至第315頁
      、第327頁至第339頁），被告辛○○、己○○、甲○○、
      子○○、寅○○、壬○○、癸○○、林蘊文、丑○○及辯
      護人未就上開證人之證據能力表示異議，復未表示上開證
      人有受強暴、脅迫等致非基於自由意志陳述之情形，復未
      據被告辛○○、己○○、甲○○、子○○、寅○○、壬○○、癸○○、林蘊文、丑○○及辯護人就上開證人之陳述
      是否顯有不可信之狀況詳加釋明，則依上開說明，證人丙○○、簡美惠、徐莊連珠、A1、A2、A3、A4、A5、乙○○
      、徐A 、林蘊文、丑○○、己○○、辛○○、壬○○、子
      ○○、癸○○、甲○○、寅○○、呂○○、葉○○、康○○、徐B 、邱○○、林○○在檢察官偵查中之陳述，即無
      刑事訴訟法第159條之1第2 項所定「有顯不可信之情況」
      ，則依同條第1項規定，自有其證據能力。
  三、按被告以外之人於審判外之言詞或書面陳述，除法律有規
      定者外，不得作為證據，刑事訴訟法第159條第1項定有明
      文。又按刑事訴訟法第159條之1第1 項規定：「被告以外
      之人於審判外向法官所為之陳述，得為證據。」惟同法第
      158條之3規定：「證人、鑑定人依法應具結而未具結者，
      其證言或鑑定意見，不得作為證據」，其立法理由乃在擔
      保該證言或鑑定意見，係據實陳述或公正誠實之可信性，
      故未依法具結者，依證據絕對排除法則，當然無證據能力
      。從而被告以外之人於審判外向法官所為之陳述，仍應依
      法具結，始有證據能力（最高法院94年度臺上字第913 號
      、第1644號判決意旨即詮釋被告以外之人於偵查中向檢察
      官所為之陳述，仍應依法具結，始有證據能力；另最高法
      院94年度臺上字第3277號判決意旨亦闡釋證人未依法具結
      者，依證據絕對排除法則，當然無證據能力，而不得作為
      證據，此於適用刑事訴訟法第159條之5第2 項所定之情形
      者，亦應受同法第158條之3規定之限制）。證人辛○○、
      徐B 、葉○○、康○○、林○○、呂○○、邱○○、庚○○於原審法院少年法庭審理時，經法官告知具結義務及偽
      證罪之處罰，並依法具結而為陳述，此有原審法院少年法
      庭訊問筆錄及證人結文在卷可參（見原審卷(二)第26頁至第
      28頁、第29頁至第40頁），依上開規定，證人辛○○、徐
      B 、葉○○、康○○、林○○、呂○○、邱○○、庚○○
      於原審法院少年法庭審理中所為之證述，應具有證據能力
      。
  四、按「除前三條之情形外，下列文書亦得為證據：(一)除顯有
      不可信之情況外，公務員職務上製作之紀錄文書、證明文
      書。(二)除顯有不可信之情況外，從事業務之人於業務上或
      通常業務過程所須製作之紀錄文書、證明文書。(三)除前二
      款之情形外，其他於可信之特別情況下所製作之文書」，
      刑事訴訟法第159條之4定有明文。卷附臺灣桃園地方法院
      檢察署通訊監察書、被告使用門號對照表、通聯調閱查詢
      單、桃園縣政府警察局龜山分局指認犯罪嫌疑人紀錄表、
      桃園縣政府警察局大溪分局搜索扣押筆錄、收據、診斷證
      明書、通訊監察譯文、財政部臺灣省北區國稅局92年度綜
      合所得稅各類所得資料清單、桃園縣政府警察局大溪分局
      扣押物品清單、勘驗筆錄、桃園縣政府警察局95年9 月15
      日桃警鑑字第0950008365號槍彈鑑定書、桃園市○○街79
      號甲○○住宅1 樓、地下室平面圖、內政部警政署刑事警
      察局95年10月13日刑鑑字第0950133498號槍彈鑑定書及照
      片等證據（見95年度少連偵字第147 號卷(一)第18頁至第47
      頁、第65頁至第86頁、第98頁至第113頁、第131頁至第14
      0頁、第151頁至第156頁、第187頁至第199頁、第200頁至
      第202頁、第341頁至第342頁、第355頁至第359頁、第374
      頁至第387頁、第394頁、第402頁至第404頁、第412 頁至
      第473頁、95年度少連偵字第147號卷(二)第4 頁至第23頁、
      第181頁至第183頁、第252頁、第277頁至第280頁、第285
      頁至第295頁、第297頁至第303頁、第365頁至第366 頁）
      ，性質上為公務員或從事業務之人於職務上所製作之紀錄
      、證明文書，屬刑事訴訟法第159條之4第1款、第2款為傳
      聞例外之文書，並無證據證明係公務員違背法定程序取得
      之物，且為被告辛○○、己○○、甲○○、子○○、寅○○、壬○○、癸○○、林蘊文、丑○○及辯護人、檢察官
      所不爭執，且依當時製作情形並無顯不可信之情況，依上
      開規定，應有證據能力。
  五、扣案之行動電話12支、玩具槍2支、高爾夫球桿1支、西瓜
      刀1支、木棒1支、本票1 批、詳興業科技公司股權轉讓契
      約書1張、商業本票簿1批、房屋租賃契約書1 本、制式90
      手槍子彈2 顆、霰彈槍子彈36顆、步槍子彈21顆等物，並
      非供述證據，無傳聞法則之適用，與本案具有關聯性，且
      上開物證經偵辦員警合法取得，具有證據能力。
貳、實體方面：
一、
（一）
    1.被告辛○○於原審審理時雖不否認有為犯罪事實一(二)至(六)
      之部分，惟矢口否認有為犯罪事實一(一)、(七)二部分，於原
      審辯稱：伊不知悉多多外勞商店的事情；95年7 月15日伊
      有在清茶館，簡志明叫伊約庚○○出來談，因為庚○○之
      前曾經毆打過簡志明的弟弟簡志華，簡志明要找庚○○出
      來解決，伊叫己○○開車載簡志明過去，伊也有去，因為
      這件事情跟伊無關，他們一群人在包廂裡面談，伊與己○○在外面與清茶館的老闆聊天，連庚○○的太太也出來聊
      天，結束後簡志明有告訴伊，庚○○要賠償簡志明、簡志
      華12萬元，後來庚○○沒有給付還去報警；伊並沒有拿 2
      顆子彈交給甲○○；於本院審理時則辯稱：事實一(一)之犯
      罪事實與伊無關，至事實欄一(二)部分，伊雖有叫子○○去
      拿錢，但對方如何付錢伊不知道，這些錢是伊要付給子○○的薪資，收據伊也是第一次看到，至一(三)部分，伊從頭
      至尾均未在現場，現場發生何事，伊不知道；事實欄一(四)
      部分是伊委託子○○去向解建中要錢，至於潘新薪如何處
      理伊並不知情，惟因事情係因伊引起的，伊會負責，也與
      對方和解了；事實欄一(五)是子○○、己○○被丁○○砍殺
      後才發生的事，嚴格說來，本件與伊無關，事實一(六)是伊
      介紹己○○給翁一鳴認識，伊沒有直接參與，後來己○○
      發生此事，請子○○去處理，伊是事後才知道，這件事要
      問己○○；一(七)事實部分與伊無關。事實二部分伊並沒有
      拿子彈交甲○○寄藏，此事與伊無關云云。
    2.被告己○○固不否認有為犯罪事實一(四)至(六)所示部分，惟
      矢口否認有為犯罪事實一(一)、(二)及事實一(七)，於原審辯稱
      ：當天A5上伊的車後，伊就往大海卡拉OK的方向走去，快
      到門口時，丁○○從大海卡拉OK衝出來並拿刀砍子○○，
      子○○就跑走，丁○○隨即往伊的方向衝過來，後來刀被
      伊搶下後，丁○○就從背後拿出1 把銀色的手槍，伊只好
      繼續跟丁○○扭打，扭打過程中有開了1 槍，槍被伊搶下
      來後，伊把丁○○踢倒後就跑了，伊上車前有把槍丟在地
      上還給丁○○，隨即就離開現場，開車時伊與子○○在聊
      天，不知道A5有聽到什麼話，到了涵洞後，伊留在車上，
      沒有與子○○、徐A 下車毆打A5；95年7月5日伊有先用行
      動電話0000000000約庚○○到清茶館，與辛○○當晚也有
      到清茶館，但伊與辛○○並無恐嚇庚○○，「雞毛」、簡
      志明、庚○○談錢時，伊並不清楚；於本院則辯稱一(三)部
      分，伊並沒有毆打A5，伊沒有恐嚇，一路上一直與潘新丞
      聊天；一(四)部分有犯意聯絡，但伊沒有砸店；坦承有一(五)
      部分犯行；一(六)傷害部分是伊做的，但潑油漆、灑冥紙的
      事伊不知道；一(七)部分事情內容伊不知道云云。
    3.被告癸○○固不否認有到多多外勞商店砸店之事實，惟於
      原審辯稱：因為多多外勞商店之老闆娘積欠「明哥」債務
      ，伊遂找子○○等人去砸多多外勞商店，但是伊與其他人
      並沒有恐嚇多多外勞商店，伊不知其他未成年人為何也承
      認有去砸店，後來伊與多多外勞商店的老闆乙○○有達成
      和解；於本院則稱：「多多」的事是伊做的，是伊叫子○○去處理這件事，有6 個人去，當時有砸店，外勞商店是
      伊要設立的，砸店的目的是伊和卓簡美玉有債務糾紛，對
      方欠伊50萬元，當初是為了處理六合彩的事情云云。
    4.被告子○○於本院審理期間未曾到庭，惟其於原審固不否
      認有為犯罪事實一(一)至(五)所示之犯行，惟矢口否認有為犯
      罪事實一(六)所示之犯行，辯稱：伊沒有帶壬○○、寅○○
      至丙○○住處灑冥紙、潑油漆，當時伊只是跟在壬○○、
      寅○○的後面到現場，但伊留在車上沒有下車云云。
    5.被告寅○○於本院審理期間未曾到庭，惟其於原審審理時
      固不否認有於95年7月3日至丙○○住處潑油漆之事實，惟
      否認有為犯罪事實一(三)所示之犯行，辯稱：該日伊人在上
      班云云；
    6.被告壬○○固不否認有於95年7月3日至丙○○住處灑冥紙
      犯罪事實一(四)所示之事實，惟否認有為犯罪事實一(五)所示
      之犯行，於原審辯稱：當天伊有騎機車載子○○至桃園縣
      桃園市○○路與和平路口，伊一直在機車上，沒有下車，
      後來伊聽到槍聲後，即離開現場，並沒有強押丁○○及毆
      打丁○○；於本院辯稱：伊只有於95年7月3日至丙○○住
      處灑冥紙，事實一(五)當天伊會去現場，是子○○要伊載他
      去的云云。
    7.被告丑○○固不否認於94年12月間有到多多外勞商店砸店
      及於95年1月2日至櫻花香清茶坊收取5,000 元之事實，惟
      於原審辯稱：伊沒有恐嚇乙○○，伊砸完多多外勞商店就
      走了，沒有留在現場叫乙○○不要開門；伊並無於94年12
      月31日至櫻花香清茶坊為恐嚇犯行，後來伊只是去收錢，
      並不知詳細情形；於本院則辯稱：12月31日那天我沒有去
      ，收據有日期，我沒有恐嚇，辛○○要我去收錢就走了，
      收了錢拿給娃娃城店長，收了5,000 元云云。
（二）經查：
    1.關於犯罪事實一(一)部分：
      (1)被告癸○○、子○○、丑○○及同案被告林蘊文均坦承
        有於94年12月間某日至桃園縣桃園市○○路360 號多多
        外勞商店砸店之事實，核與證人乙○○於原審審理時證
        述：案發前伊沒有欠別人錢，也沒有他人來騷擾或討債
        ，案發當天是很突發的狀況，晚上10點多準備要休息了
        ，突然有人來敲門，一群人很快衝進來砸店，後來看監
        視錄影帶畫面，約有5 個人，畫面很快一群人衝進來又
        衝出去，不到2 分鐘，對方砸店時手拿棍子，不知道是
        鋁棍，還是木棍，伊與其他人都嚇到跑到後面躲起來，
        沒有聽到有人講話，店內冰箱玻璃、大門玻璃、鋁門玻
        璃都壞掉，伊有去警察局報案，對方有戴口罩，當初看
        監視器時因為看不到對方的臉，警察說有消息會再通知
        ，之後店內沒有再發生什麼事情，伊也沒有再去處理，
        事後並沒有人來賠償等語（見原審卷(一)第273頁至第276
        頁），被告丑○○於原審審理時以證人身份證述：伊於
        94年12月底時有到多多外勞商店砸店，是子○○約伊與
        林蘊文去，當天是伊帶木棍到現場，木棍是伊去買的，
        總共買了約3、4支，開了2 部車去，但下車砸店的人只
        有伊、子○○、林蘊文、癸○○及某自稱「鏢哥」，另
        外1部車上坐的未成年人沒有下車（見原審卷(一)第287頁
        至第288 頁），證人邱○○、呂○○、康○○於原審少
        年法庭時均證述渠等有至現場等情相符（見原審卷(二)第
        29頁至第30頁、第33頁、第36頁），是被告癸○○、子
        ○○、丑○○及同案被告林蘊文上開自白應與事實相符
        ，應堪採信。至被告癸○○雖另辯稱：本件去砸毀多多
        外勞商店的只有成年人，並無未成年人，不知這些未成
        人為何證述亦有至現場云云，惟證人邱○○、呂○○、
        康○○於原審少年法庭審理時，經法官告以偽證罪之處
        罰並命渠等具結後，證人邱○○、呂○○、康○○均詳
        實證述參與之經過，若渠等未參與砸毀多多外勞商店，
        渠等何需自陷己入罪，且若為虛偽陳述，亦將遭受偽證
        罪之不利益，是證人邱○○、呂○○、康○○於原審少
        年法庭所為之證述，應認屬實；至於證人乙○○於原審
        審理時雖證述後來看監視錄影帶畫面時，約有5 人進入
        砸店，惟參酌證人乙○○證述案發時情況緊急，其與其
        他店員均迅速躲入後方散避，於此種情況下，證人乙○○對於進入店內之人員於短時間並無法仔細確認，而監
        視錄影帶畫面亦因拍攝角度有限，無法顯示全景，證人
        乙○○此部分之證述，應與事實略有出入，是被告癸○○上開所辯，顯與事實不合，而無足採信。
      (2)被告癸○○雖於偵、審中辯稱：因為伊與多多外勞商店
        的女老闆有金錢糾紛，乙○○積欠「明哥」金錢，所以
        伊才帶子○○等人前往砸店，乙○○說不認識伊是不實
        在的，伊已經與乙○○和解，還有至多多外勞商店向店
        員道歉云云，惟證人乙○○於警詢、檢察官訊問及原審
        審理時對於為何遭砸店均證述不知悉，參以證人乙○○
        與被告癸○○等人並無素怨，當無虛構事實以構陷被告
        癸○○等人之必要，而被告癸○○並無法提出「明哥」
        之真實姓名年籍以供查證，且亦無法提出債務證明，被
        告癸○○辯稱其與被害人乙○○間具有債務關係，顯無
        足採信；另據被告丑○○於檢察官訊問時以證人身份結
        證：94年12月間，伊有到多多外勞商店去砸店，好像是
        「芭樂哥」（即癸○○）叫子○○帶幾個人，伊坐的是
        「芭樂哥」開車的，另1部車還有2個不認識的人，有事
        先準備，例如車牌有用膠帶做變更，後面那1 臺車掩護
        他們那臺車的車牌等語（見95年度少連偵字第147 號卷
        (二)第81頁），若被害人乙○○真與被告癸○○間具有債
        務關係，被告癸○○自可合法追索債務，何需掩飾渠等
        真正身份，足以佐證被告癸○○等人辯稱係到多多外勞
        商店追索債務等情，顯與常情不符，無足採信。
      (3)被告辛○○雖辯稱其與本件犯行無關，惟參與本件砸毀
        多多外勞商店之人平日均受辛○○指揮行事，另據被告
        子○○於檢察官訊問時以證人身份證述：「芭樂哥」是
        辛○○介紹的，說以後就跟著「芭樂哥」等語（見95年
        度少連偵字第147 號卷(二)第132 頁），足以佐證被告癸○○亦係被告辛○○不法集團下之成員，是被告辛○○
        辯稱其與本件犯行無涉，顯屬卸責之詞，而無足採信。
        至於同案被告林蘊文於原審審理時雖以證人身份證述：
        當天好像是辛○○開車載伊過去云云（見原審卷(一)第28
        2 頁），惟證人林蘊文此部分之證述，與其餘共犯之供
        述內容均不相同，亦無具有特別可信之情形，是證人林
        蘊文此部分之證述，不足採信。
    2.關於犯罪事實一(二)部分：
      (1)訊據被告子○○及同案被告林蘊文於原審審理中對於上
        開事實均坦承不諱，核與證人A1（真實姓名年籍詳卷）
        於警詢及檢察官訊問時證述：94年12月31日有人至伊所
        經營的櫻花香清茶坊要錢，那是1 個客人跑到菊花清茶
        坊喝酒欠了16,500元，當天來了6、7個人，伊知道裡面
        有1個叫「阿丞」的，他們叫伊2天內還錢，伊大約10天
        後才還清，他們進來有將店的鐵門拉下，並表示「如果
        不代為還錢，鐵門就不要拉開，不要讓伊營業」，伊已
        經忘記是誰講這句話了，伊因為怕店被砸掉，有代為攤
        還，伊在95年1月2日、95年1月5日、95年1 月12日分別
        償還5,000元、5,000元、6,000 元予子○○、丑○○等
        語（見95年度少連偵字第147 號卷(二)第51頁至第52頁）
        ，證人呂○○於原審少年法庭審理時證述：伊與邱○○
        本來在樓下，鐵門是伊與邱○○拉的，後來伊就上樓，
        由子○○與老闆說話等語（見原審卷(二)第33頁），證人
        康○○於原審少年法庭審理時證述：伊與子○○、呂○○、葉○○去櫻花香清茶坊，子○○與老闆在談話，伊
        有聽到子○○或其他人說「如果你不還錢，就不讓你營
        業」等語相符（見原審卷(二)第37頁），並有收據2 紙附
        卷可參（見95年度少連偵字第147 號卷(一)第341 頁至第
        342 頁），是被告子○○及同案被告林蘊文上開自白，
        應與事實相符，堪予採信。
      (2)被告丑○○雖辯稱：伊於94年12月31日未至櫻花香清茶
        坊為恐嚇犯行，伊後來只是去收錢，並不知道詳細情形
        云云，雖據同案被告林蘊文於原審審理時以證人身份證
        述：94年12月31日丑○○並未至櫻花香清茶坊等語（見
        原審卷(二)第283 頁），惟被告丑○○於94年12月31日未
        同至櫻花香清茶坊為恐嚇犯行，然被告丑○○長期聽命
        於被告辛○○、子○○等人從事砸店、圍事等工作，深
        知被告辛○○、子○○等人係以不法行為獲取金錢，被
        告丑○○辯稱其只負責收錢，不知詳情等情，顯屬臨訟
        編撰之詞，而無足採信。
      (3)至被告辛○○雖辯稱：因為櫻花香清茶坊的1 位老闆向
        伊借錢，伊才請子○○過去收帳抵作薪水，如果子○○
        的作法有不當，伊也願意負責云云，然被告辛○○對於
        櫻花香清茶坊中何人積欠其債務，並無法提出證明以實
        其說，且若據被告辛○○所證述之債務關係，亦非被害
        人A1或櫻花香清茶坊積欠其債務，是被告辛○○指示被
        告子○○等人至櫻花香清茶坊要求代為償還債務，顯係
        假借追索債務之名，而行恐嚇取財之實，應堪認定，被
        告辛○○上開辯解，顯屬卸責之詞，而無足採信。
    3.關於犯罪事實一(三)部分：
      (1)被告辛○○、子○○對於犯罪事實坦承不諱，核與證人
        A5於檢察官訊問時證述：伊的綽號叫「小空」，95年 5
        月28日伊在大海卡拉OK喝酒時，來了5、6個人叫伊出去
        ，伊怕影響店家的生意，就上對方的車，當時對方先將
        伊押在車上，他們要去抓「阿亮」，「阿亮」不讓他們
        帶走，「大阿成」就開了2 槍，伊不知是真槍或假槍，
        後來對方就將伊帶去大溪的公墓，問伊要如何處理那筆
        錢，經過墓地時，有人就說他們之前曾經有載人到哪裡
        活埋人，意思就是要伊害怕，後來就將伊帶去1 個涵洞
        內打伊等語（見95年度少連偵字第147 號卷(二)第65頁）
        ，證人丁○○於警詢時證述：95年5 月28日在桃園市大
        海卡拉OK內，子○○等人進入店內，由子○○等人先將
        「小空」找出門外並押上車，伊因怕「小空」遭受危害
        ，就走出店門外，其中1 人對伊說「你也有事」，伊察
        覺到是伊及友人庚○○（綽號「冷氣」）與他人發生之
        糾紛，當時對方抓住伊，伊奮力掙脫後就衝往大海卡拉
        OK2樓拿1把菜刀下樓防衛，子○○等人在門口等伊，伊
        為了防身就拿菜刀揮舞欲逃離現場，其中1 人手臂遭伊
        劃傷，另1名男子則跑到車上拿1把手槍並對空射擊示警
        ，他們在開槍示警後就離開現場，伊將菜刀還給大海卡
        拉OK後就離開現場等語（見95年度少連偵字第147 號卷
        (一)第350頁至第351頁），證人A3（真實姓名年籍詳卷）
        於警詢及檢察官訊問時證述：95年5 月28日下午有人到
        伊店裡押人，一開始伊在樓上，伊弟弟打對講機叫伊下
        樓，伊下樓看見有3 個穿黑衣的年輕人要找「阿亮」，
        「阿亮」是伊的客人，後來伊發現另1 個客人「小空」
        已經在門外1 部深藍色的車子內，伊就進來叫「阿亮」
        ，「阿亮」剛好從樓上走下來，「阿亮」穿很大件的花
        襯衫，伊店裡的小姐比拿剪刀的手勢，「阿亮」的肚子
        藏了1 把菜刀，那菜刀是從伊廚房拿走的，伊要跟「阿
        亮」搶菜刀，但是「阿亮」將伊撥開，「阿亮」走到門
        口時，那臺車子已經開到隔壁，「阿亮」就抽出菜刀揮
        了幾下，那些年輕人就嚇跑了，後來駕駛座旁柱子那邊
        ，有2 聲ㄅ一ㄤㄅ一ㄤ，伊只看到煙，很小聲，咖啡廳
        的老闆隔天就跟伊說那槍是假的，伊並沒有看到槍等語
        相符（見95年度少連偵字第147 號卷(二)第58頁至第59頁
        、見95年度少連偵字第147 號卷(一)第364頁至第367頁）
        ，足認被告辛○○、子○○之自白與事實相符，應堪採
        信。
      (2)被告己○○雖否認有於打鬥過程中持槍對空鳴擊及毆打
        、恐嚇被害人A5等情，惟據被告子○○於檢察官訊問及
        原審審理時以證人之身分證述：當天是辛○○叫伊過去
        的，因為「小空」欠錢，辛○○叫伊等人將他帶走，看
        「小空」要如何還錢，伊等人就將「小空」帶到車上，
        有打電話給辛○○，辛○○有說要給他一點教訓，如果
        沒有處理好就不要回來，後來在大海卡拉OK又遇到1 個
        「阿亮」，「阿亮」也是欠錢，伊叫「阿亮」跟他們回
        去，「阿亮」就拿菜刀砍伊與己○○，「阿亮」先砍伊
        ，伊往左跑，己○○從車上拿1 把槍出來，「阿亮」見
        狀才去砍己○○，己○○有朝天空開1 槍，己○○與「
        阿亮」扭打時，「阿亮」並沒有拔槍，當伊與己○○等
        人將A5押走後，在經過墳墓區時，己○○有對A5說墳墓
        之前埋過人等語（見95年度少連偵字第147號卷(二)第130
        頁至第131頁、原審卷(一)第227頁至第228頁、第232頁至
        第233 頁），參以證人子○○與被告己○○具有共犯關
        係，兩人並無怨隙，絕無虛構事實以誣陷被告己○○之
        必要，且證人子○○證述此部分之事實，亦無免除其己
        所涉之刑事責任，而證人子○○所證述之內容亦與證人
        A5、丁○○、A3於警詢及檢察官訊問時證述之內容相符
        ，足證證人子○○上開證述，應與事實相符，被告己○○上開辯解，顯屬卸責之詞，而無足採信。至被告己○○所持以射擊示警疑似槍械之物品，因未扣案，並無法
        證明是否屬槍砲彈藥刀械管制條例所列管之槍械，基於
        罪疑惟輕原則，此部分應從有利於被告己○○之認定，
        被告己○○此部分之行為，並無法以槍砲彈藥刀械管制
        條例相繩，附此敘明。
      (3)被告寅○○雖否認有為本件犯行，惟據被告壬○○於檢
        察官訊問時以證人身份證述：伊沒有去大海卡拉OK，當
        天是「小謝」（即寅○○）與「阿丞」（即子○○）從
        家裡出發去大海卡拉OK，現場有誰伊並不清楚，「小謝
        」回來有說現場還有1 個「大阿成」（即己○○），「
        小謝」說「大阿成」的耳朵差點被削掉，伊有看見「大
        阿成」、「小阿丞」、「小謝」回來時都有受傷，因為
        他們當天都有回來桃園縣桃園市○○路182號2樓2－1套
        房等語（見95年度少連偵字第147號卷(二)第125頁），是
        被告寅○○辯稱其未到現場，顯與事實不合，而無足採
        信。至被告子○○於原審審理時雖以證人身份證述：95
        年5 月28日伊與己○○、徐其恆到大海卡拉OK，因為「
        小空」欠辛○○錢，辛○○叫伊去討錢，壬○○騎機車
        載伊到大海卡拉OK後就走了，己○○開車載徐其恆，寅
        ○○當天並沒有在現場，因為寅○○當天要上班等語（
        見原審卷(一)第223頁至第226頁），惟證人壬○○與被告
        寅○○並無宿怨，當無虛構事實以陷害被告寅○○之必
        要，而證人子○○與被告寅○○具有共犯關係，顯有偏
        頗被告寅○○之虞，是證人子○○此部分之證述，顯不
        足採信。
    4.關於犯罪事實一(四)部分：
      (1)被告辛○○、子○○、壬○○對於95年5 月16日、95年
        6月19日至春秋酒家砸店之事實坦承不諱，核與證人 A4
        （真實姓名年籍詳卷）於警詢及檢察官訊問時證述之情
        節相符（見95年度少連偵字第147 號卷(二)第54頁至第55
        頁、95年度少連偵字第147號卷(一)第368 頁至第373頁）
        ，並有現場照片附卷可佐（見95年度少連偵字第147 號
        卷(一)第375頁至第387頁），足證被告辛○○、子○○、
        壬○○之自白與事實相符，堪予採信。
      (2)被告己○○雖辯稱：因為A5與渠等有債務糾紛，A5之前
        到處說春秋酒家是他開的，他是股東，伊忘記是何人打
        電話給伊，伊有到春秋酒家，但是沒有上樓去云云，惟
        被告己○○亦不否認係因A5之緣故才與被告子○○、壬○○至春秋酒家，是縱使被告己○○並無親自為砸店之
        犯行，然被告己○○與被告辛○○、子○○、壬○○具
        有犯意之聯絡，且被告己○○在樓下做接應工作，顯具
        有行為分擔，是被告己○○對於本件犯行亦需負共犯之
        責，應堪認定。
    5.關於犯罪事實一(五)部分：
      (1)上開事實業據被告辛○○、己○○、子○○於原審審理
        中坦承不諱，核與證人丁○○於警詢時證述：95年6 月
        19日1 時許，伊騎乘機車經過桃園市○○路與民權路口
        時，遭綽號「志華」及「阿丞」等人將伊攔下並強押上
        廂型車，上車後對方即開始毆打伊，一直毆打到龜山鄉
        ○○路陸橋底下涵洞，到涵洞內將伊拖下車後，就分持
        棒球棒及木棍毆打伊全身，打到伊昏倒在地後才離開，
        伊是當天早上5 點許清醒後向路人求救，經路人報警後
        伊才被救護車送至醫院急救等語相符（見95年度少連偵
        字第147號卷(一)第351頁），是被告辛○○、己○○、子
        ○○之自白應與事實相符，堪予採信。
      (2)被告壬○○雖否認其有參與毆打被害人丁○○之犯行，
        惟據被告子○○於原審審理時以證人身份證述：於95年
        6月19日1時許，在桃園縣桃園市○○路與民族路口處，
        伊有將丁○○押上車並毆打丁○○，伊後來是坐己○○
        的車離開桃園市○○路與民族路口，先開車到桃園市○○路與壬○○會合後，後來壬○○也改坐己○○的車到
        桃園縣龜山鄉的涵洞，當時現場有伊與壬○○、己○○
        、徐A ，渠等一起壓制住丁○○並毆打丁○○等語（見
        原審卷(一)第225頁至第226頁、第232 頁），而證人子○○與被告壬○○並無仇隙，當無虛構事實以誣陷被告壬○○之必要，是被告壬○○上開辯解，顯屬臨訟編撰之
        詞，而無足採信。
    6.關於犯罪事實一(六)部分：
      (1)關於95年6 月20日將被害人丙○○帶至虎頭山毆打之犯
        行部分：
        被告辛○○於原審審理中坦承本件犯行，核與證人徐
          志隆於警詢及檢察官訊問時證述之內容相符（見95年
          度少連偵字第147 號卷(一)第388頁至第389頁、95年度
          少連偵字第147 號卷(二)第42頁至第43頁），並有敏盛
          綜合醫院診斷書1 紙附卷可參（見95年度少連偵字第
          147號卷(一)第394頁），是被告辛○○此部分之自白，
          應與事實相符，應堪認定。
        被告己○○雖不否認有於95年6 月20日將被害人徐志
          隆帶至虎頭山上之事實，惟否認有毆打被害人丙○○
          之情事，辯稱：因為丙○○積欠翁英明債務，有1 次
          伊去找辛○○，剛好翁英明也去找辛○○，翁英明在
          泡茶聊天中講到這件債務，伊主動說要幫翁英明處理
          看看，丙○○事先本來有說要還錢，但伊過去時，徐
          志隆又表示沒有錢，因為當天丙○○家中尚有丙○○
          的奶奶及其他債務人在，為了不嚇到別人，伊才將他
          們載到虎頭山上云云。惟據證人丙○○於警詢及檢察
          官訊問時證述：伊因為積欠翁英明債務，有自稱合法
          討債公司之人至伊住處討債，己○○叫伊要拿出8 萬
          元，伊表示沒有辦法，95年6月20日有6個人至伊家中
          叫伊還錢，不然要打人或要跟他們去公司，他們那群
          人有人持鋁棒，當時是要開打的意思，因為旁邊有祖
          母在，伊與伊太太簡美惠就跟他們上車，到了虎頭山
          三聖宮後面的空地只剩下4 個人，在那邊談要還錢的
          事情，伊還是表示沒有辦法，對方用拳頭打伊頭部及
          身體，伊只記得其中1 個人是己○○，其餘都認不出
          來等語（見95年度少連偵字第147號卷(一)第388頁至第
          389頁、95年度少連偵字第147號卷(二)第42頁至第43頁
          ），證人簡美惠於警詢及檢察官訊問時證述：當天 6
          個人拿1支鋁棒及1支鐵條進來伊家，他們直接衝進來
          把丙○○押到門口，伊就喊要報警，他們才把手放掉
          ，後來對方堅持要丙○○去公司，伊怕丙○○危險，
          就跟著一起去，上車後對方在桃園市繞了一圈後，才
          開到虎頭山三聖宮的空地，本來要等老闆，後來等不
          到，己○○就表示何時要還錢，後來己○○就動手用
          拳頭打丙○○，也有1 個小弟也跟過去一起打，徐志
          隆有受傷，帶頭的人自稱「阿成」，「阿成」說什麼
          ，小弟就做什麼等語（見95年度少連偵字第147 號卷
          (一)第395頁至第397頁、95年度少連偵字第147 號卷(二)
            第45頁至第46頁），被告己○○對於被害人丙○○
            積欠債務並無法提出證據以實其說，且被告己○○
            若真要與被害人丙○○商談債務償還事宜，何需深
            夜將被害人丙○○夫妻載至虎頭山上，足證被告郭
            萬成等人係以強暴、脅迫等方式剝奪被害人丙○○
            之行動自由，欲迫使被害人丙○○給付金錢，是被
            告己○○上開辯解，顯屬臨訟編撰之詞，而不足採
            信。
      (2)關於95年7月3日18時至丙○○住處灑冥紙、潑油漆之犯
        行部分：
        被告辛○○、壬○○、寅○○對於95年7月3日18時至
          丙○○住處灑冥紙、潑油漆等事實坦承不諱，核與證
          人徐莊連珠、丙○○於警詢及檢察官訊問時證述之內
          容相符（見95年度少連偵字第147號卷(一)第398頁至第
          400頁、95年度少連偵字第147號卷(二)第41頁、第44頁
          ），並有現場照片6 幀附卷可參（見95年度少連偵字
          第147號卷(一)第402頁至第404 頁），是被告辛○○、
          壬○○、寅○○上開自白，應與事實相符，足堪採信
          。
        被告子○○雖辯稱：伊當天人剛好在附近，所以跟去
          看云云，惟被告子○○於檢察官訊問時、原審羈押庭
          訊問及準備程序中均坦承其有與被告壬○○、寅○○
          等人至丙○○住處灑冥紙、潑油漆等情（見95年度少
          連偵字第147號卷(二)第131頁、原審95年度聲羈字第76
          9號卷第21頁、原審卷(一)第139頁），被告子○○並未
          說明上開自白有何瑕疵，其事後翻異其詞，顯不足採
          信，被告子○○確有為本件犯行，應堪認定。
        另據被告壬○○於檢察官訊問時供述：冥紙應該是燒
          給死人的，紅色油漆應該代表是血，會讓人害怕，伊
          灑別人伊自己也不快樂，但是不灑不行，因為子○○
          叫伊去灑等語（見95年度少連偵字第147號卷(二)第126
          頁），而被害人徐莊連珠、丙○○、簡美惠於檢察官
          訊問時亦證述：對方這樣的行為造成伊很大的恐懼等
          語（見95年度少連偵字第147 號卷(二)第41頁、第44頁
          、第47頁），是被告辛○○、子○○、壬○○、謝紋
          榮等人以此方式，恐嚇被害人丙○○之安全，應堪認
          定。
    7.關於犯罪事實一(七)部分：被告己○○、辛○○雖不否認有
      先以電話約被害人庚○○至清茶館，並與簡志明、「雞毛
      」等人到清茶館之事實，然矢口否認有恐嚇被害人庚○○
      之情事。惟據證人庚○○於警詢及檢察官訊問時證述：伊
      之前曾經與簡志華發生衝突，簡志華找簡志明跟伊談，95
      年7月5日21時17分，有1名叫「阿成」男子以行動電話000
      0000000 約伊出面談，伊擔心會有跟丁○○一樣的下場，
      所以就先打電話給警方，於95年7 月15日19時許，「阿成
      」又打電話要約伊出面談，伊不願意談，後來由另1 名叫
      「建州」的男子跟伊講電話，要伊出面，伊朋友「雞毛」
      知道後就說要伊出面跟對方談，伊與簡志華發生衝突時丁○○在場，之前對方找不到伊時，曾先找丁○○，要求丁○○叫伊出面解決，丁○○不肯講，所以對方有強押丁○○並毆打丁○○，伊因為擔心會與丁○○有同樣下場，所
      以就過去桃園市○○路45號的清茶館，現場有伊、伊太太
      、「雞毛」、「建州」、簡志明、「阿成」，簡志明要伊
      賠償簡志華14萬元，如果不付就要對伊不利，當天恐嚇伊
      的是簡志明，簡志明一直跟「雞毛」強調說丁○○被強押
      與毆打之情形，讓伊害怕，因為當晚「建州」及「阿成」
      在店內，伊怕遭遇與丁○○相同被毆打的情形，所以當下
      就先答應以求脫身等語（見95年度少連偵字第147 號卷(二)
      第68頁至第69頁、見95年度少連偵字第147號卷(一)第324頁
      至第329 頁），證人A2（真實姓名年籍詳卷）於警詢及檢
      察官訊問時證述：94年11月間庚○○與簡志華在桃園市「
      長客清茶館」發生衝突，簡志明就約庚○○出去談判，現
      場有簡志明、「阿成」、「建州」、「雞毛」等人，「建
      州」說伊只是陪同到場，簡志明要求庚○○賠償14萬元，
      談到最後變成12萬元，簡志明說如果不付錢，就會向「阿
      良」一樣，伊不知道「阿良」是誰，但是庚○○知道等語
      （見95年度少連偵字第147 號卷(二)第72頁至第73頁），足
      以證明被告辛○○、己○○等人先以電話要求被害人庚○○出面洽談，後於95年7 月15日又陪同簡志明等人到清茶
      館，席間被告辛○○、己○○雖未直接對被害人庚○○恐
      嚇需交付14萬元，惟被害人庚○○之友人丁○○前即依被
      告辛○○之指示，而遭被告己○○、子○○、徐A 、壬○○等人毆打成傷（即犯罪事實一(五)），而簡志明於要求被
      害人庚○○給付金錢過程中，一再以被害人丁○○前遭毆
      打情事告知被害人庚○○，若非被告辛○○、己○○告知
      簡志明可以此事要脅被害人庚○○，簡志明何以知悉可以
      被害人丁○○遭強押及毆打等情，脅迫被害人庚○○，另
      參酌被告辛○○於原審審理中以證人之身分證述：伊之前
      曾經告訴簡志明說有1 個叫阿良的，曾經被伊等人教訓過
      等語（見原審卷(一)第213頁 ），是被告辛○○、己○○與
      簡志明等人對於本件恐嚇取財犯行，具有犯意聯絡與行為
      分擔，洵堪認定。
    8.小結：被告辛○○雖否認有邀集被告子○○等人從事非法
      討債、圍事工作，惟於95年8 月30日經警持原審法院所核
      發之搜索票搜索被告辛○○位於桃園縣桃園市○○路 672
      號3 樓之住處，扣得本票、借據等物，此有桃園縣政府警
      察局大溪分局搜索扣押筆錄1 份附卷可稽（見95年度少連
      偵字第147號卷(一)第98頁至第103頁），被告辛○○雖先後
      辯稱：伊過年時有做生意，有人跟伊拿貨但未給錢，還有
      一些是之前有人欠伊錢，另外信封袋是1 個女孩叫「小糖
      」拿給伊的，真名伊不知道，「小糖」說她的業務楊志昌
      將錢騙走，希望伊幫忙找出楊志昌追錢；本票影本是伊朋
      友放在伊那裡，本票都是影印的，而且是假的，不是真的
      云云，惟被告辛○○對於扣案大批本票並無法提出債務證
      明，僅空言供述係「小糖」所交付，對於「小糖」之真實
      姓名年籍亦無法提出證據以實其說，顯見被告辛○○上開
      所辯，顯屬卸責之詞；另參酌於被告辛○○住處擺放有鞭
      炮1批，此有現場照片2幀附卷可佐（見95年度少連偵字第
      147號卷(一)第111頁），而鞭炮等物常作為恐嚇他人所用之
      物，足以佐證被告辛○○係以不法手段作為討債之工具。
      另據被告子○○於警詢及檢察官訊問時供述：辛○○綽號
      叫建州，一開始伊在辛○○那裡上班，後來店收起來，辛○○就叫伊等人去收帳，還有很多像民權路上的卡拉OK辛○○想要圍事，如果對方不讓他圍，辛○○就會叫伊等人
      去砸店，辛○○都會藉著受理收帳，像是春秋酒店那家，
      因為辛○○知道春秋酒店的生意很好，他想要吃下那間店
      ，叫伊去砸了2次；伊所居住的桃園縣中壢市○○路○段41
      8巷14號2樓是由壬○○出面承租的，房租是由癸○○所支
      付，伊與壬○○、寅○○等人均居住該處，因為伊與其他
      人沒有地方居住，癸○○會租房子讓伊居住，一方面也是
      為了好控制大家等語（95年度少連偵字第147號卷(二)第131
      頁至第132頁、見95年度少連偵字第147 號卷(一)第126頁）
      ，證人林蘊文於檢察官訊問及原審審理時證述：辛○○會
      交代給子○○，子○○會帶下面的人去處理事情，他們會
      過去處理，然後問對方是誰，喬不好就會打起來，只要子
      ○○通知伊去打架，伊就會一起出門，子○○不會告訴伊
      原因等語（見95年度少連偵字第147 號卷(二)第84頁、原審
      卷(一)第284 頁），證人丑○○於檢察官訊問及原審審理時
      證述：伊與林蘊文、子○○是在受感化教育時認識，結束
      感化教育後林蘊文有帶伊去找子○○，後來就與子○○混
      在一起，子○○帶伊認識辛○○及「芭樂哥」，要伊幫忙
      去砸店，伊後來有在辛○○經營的娃娃城上班，通常命令
      砸店的都是「芭樂哥」，不過有時候辛○○也會打電話過
      來，要砸店的事情「芭樂哥」及辛○○都知道，因為有時
      要去砸店，伊剛好要去娃娃城上班，伊會先打電話告訴辛○○，辛○○就會說沒關係，等伊這邊忙完再回去上班，
      一開始伊與子○○、林蘊文及一些未成年人住在桃園市○○路72號，房子內住了蠻多人的，住在那裡的人只有伊有
      在上班，伊上班時間不知道那些人在做什麼，那些去砸店
      的未成年人幾乎都住在民生路的租屋處，後來子○○表示
      人太多了，叫伊再去隔壁租1間等語（見原審卷(一)第289頁
      至第290頁、95年度少連偵字第147號卷(二)第78頁至第79頁
      ），足以證明被告辛○○、子○○、己○○等人利用提供
      住處、生活費等方式，控制被告丑○○、林蘊文、壬○○
      、寅○○及未成年人徐A 等人，並利用渠等從事不法討債
      等犯行，是被告辛○○、己○○、子○○、癸○○組成以
      被告辛○○為首之討債、圍事集團，由被告辛○○發號施
      令，再由被告己○○、子○○邀集被告丑○○、林蘊文、
      壬○○、寅○○及少年徐 A、康○○、邱○○、林○○、
      呂○○、葉○○、徐B 等人，從事上述不法犯行之情，應
      堪認定。
（三）綜上所述，被告辛○○等人上開所辯，均與事實不符，而
      無足採信。本件事證明確，應依法論科。
二、查被告辛○○等人行為前，於94年2月2日修正公布之刑法，
    已於95年7月1日施行。按行為後法律有變更者，適用行為時
    之法律，但行為後之法律有利於行為人者，適用最有利於行
    為人之法律，現行刑法第2條第1項定有明文。此條規定乃與
    刑法第1 條罪刑法定主義契合，而貫徹法律禁止溯及既往原
    則，係規範行為後法律變更所生新舊法律比較適用之準據法
    ，是刑法第2條本身雖經修正，但刑法第2條既屬適用法律之
    準據法，本身尚無比較新舊法之問題，應一律適用裁判時之
    現行刑法第2 條規定以決定適用之刑罰法律，合先敘明。又
    以本次刑法修正之比較新舊法，應就罪刑有關之共犯、未遂
    犯、想像競合犯、牽連犯、連續犯、結合犯，以及累犯加重
    、自首減輕暨其他法定加減原因（如身分加減）與加減例等
    一切情形，綜其全部罪刑之結果而為比較，最高法院95年 5
    月23日95年度第8 次刑庭會議決議可資參照。又如涉及裁量
    權行使者，須於裁量行使時，方有比較適用之問題，如易科
    罰金、易服勞役、緩刑及保安處分之宣告等。故前述一般綜
    合罪刑之結果而為比較，以決定罪刑之適用時，不就易科罰
    金等列為比較，必須已決定為緩刑、保安處分之宣告，所處
    之刑得易科罰金或易服勞役時，始就各該緩刑等部分決定其
    適用標準，此部分得予割裂適用，是為例外。就易科罰金、
    易服勞役而言，則應依修正後刑法第2條第1項規定，分別適
    用最有利於行為人之法律（最高法院95年度臺上字第5125號
    、第5343號、第6171號判決意旨參照）。經查：
（一）本件被告辛○○等人行為時之刑法第33條第5 款原規定「
      主刑之種類如左：五、罰金：一元以上。」嗣刑法第33條
      第5 款修正為：「主刑之種類如下：五、罰金：新臺幣一
      千元以上，以百元計算之。」，是依修正後之法律，所得
      科處之罰金刑最低為新臺幣1,000 元，而依被告辛○○等
      人行為時之刑罰法律，即修正前刑法第33條第5 款規定罰
      金最低額1元計算，罰金刑最低額為銀元1元，換算為新臺
      幣最低額僅為新臺幣3 元，是以修正前刑法之規定較有利
      於被告辛○○等人。
（二）又刑法施行法增訂第1條之1，於95年6 月14日經總統公布
      ，並自同年7月1日起施行，第1條之1規定，中華民國94年
      1月7日刑法修正施行後，刑法分則編所定罰金之貨幣單位
      為新臺幣；94年1月7日刑法修正時，刑法分則編未修正之
      條文定有罰金者，自94年1月7日刑法修正後，就其所定數
      額提高為30倍，但72年6 月26日至94年1月7日新增或修正
      之條文，就其所定數額提高為3 倍。惟該條之規定實際上
      對刑法罰金最高刑並無變更，毋庸依修正後刑法第2條第1
      項之規定，比較新舊法之適用，應逕行適用刑法施行法第
      1條之1之規定即可。
（三）被告等行為時之刑法第41條第1 項前段規定：「犯最重本
      刑為5年以下有期徒刑以下之刑之罪，而受6個月以下有期
      徒刑或拘役之宣告，因身體、教育、職業、家庭之關係或
      其他正當事由，執行顯有困難者，得以1元以上3元以下折
      算1 日，易科罰金。」；又被告行為時之易科罰金折算標
      準條例即修正前罰金罰鍰提高標準條例第2 條（現已廢止
      ）規定，就其原定數額提高為1百倍折算1日，則被告行為
      時之易科罰金折算標準，應以銀元3百元即新臺幣9百元折
      算1日。而95年7月1日修正公布施行之刑法第41條第1項前
      段則規定：「犯最重本刑為5 年以下有期徒刑以下之刑之
      罪，而受6 個月以下有期徒刑或拘役之宣告者，得以新臺
      幣1千元、2千元或3千元折算1日，易科罰金。」，比較修
      正前後之易科罰金折算標準，以95年7月1日修正施行前之
      規定較有利於被告，應依修正後刑法第2條第1項前段規定
      ，適用修正前刑法第41條第1 項前段、修正前罰金罰鍰提
      高標準條例第2條之規定，定其折算標準。
（四）刑法第56條連續犯之規定，亦於94年2月2日修正公布刪除
      ，並於95年7月1日施行，此項刪除雖非犯罪構成要件之變
      更，但顯已影響行為人刑罰之法律效果，自屬法律已有變
      更，依新法第2條第1項規定，比較新舊法結果，仍以適用
      修正前刑法第56條之規定論以連續犯較有利於被告辛○○
      等人（參照最高法院95年第8次刑事庭會議決議）。
（五）綜合上述各條文修正前、後之比較，揆諸前揭最高法院決
      議及修正後刑法第二條第一項前段、後段規定之「從舊、
      從輕」原則，除非屬法律變更之部分應適用裁判時法外，
      自應全部適用被告辛○○等人行為時之法律，即修正前刑
      法之相關規定予以論處。
三、論罪科刑部分：
（一）按刑法第305 條之恐嚇危害安全罪，係指單純以將來加害
      生命、身體、自由、名譽、財產之事，恐嚇他人致生危害
      於安全者而言，如對於他人之生命、身體等，以現實之強
      暴、脅迫手段加以危害要挾，使人行無義務之事或妨害人
      行使權利，即應構成刑法第304 條之強制罪，縱有恐嚇行
      為，亦僅屬犯強制罪之手段，無更論以恐嚇危害安全罪之
      餘地，最高法院著有84年度臺非字第194 號、93年度臺上
      字第3309號判例要旨參照；又按刑法第302條第1項之剝奪
      人行動自由罪與同法第304條第1項之強制罪，其所保護之
      法益，固均為被害人之自由，惟前者重在保護個人之行動
      自由，後者重在保護個人之意思自由；而刑法第302 條之
      妨害自由罪，係妨害他人自由之概括規定，如以使人行無
      義務之事，或妨害人行使權利為目的，而其強暴、脅迫復
      已達於剝奪人行動自由之程度，即祇成立該罪，不應再依
      同法第304 條論處；且該罪原以強暴、脅迫為構成要件，
      其因而致普通傷害，乃強暴、脅迫當然之結果，除另有傷
      害故意外，仍祇成立該條項之罪，無同法第277條第1項之
      適用（最高法院29年上字第3757、2359號、30年上字第37
      01號判例、74年度臺上字第3651號、87年度臺上字第2337
      號判決意旨參照）。復按其行為除妨害人之意思活動自由
      外，顯然尚有不法所有意圖，應已構成刑法第346條第1項
      之恐嚇取財罪，乃原審未詳審酌遽予變更檢察官以被告係
      犯刑法第346條第1 項之罪之起訴法條，論以刑法第304條
      之強制罪刑，其判決自有適用法則不當之違背法令，最高
      法院另著有81年臺非字第102 號判決意旨參照。另按刑法
      第304 條所謂以脅迫使人行無義務之事或妨害人行使權利
      ，係指以現實之加害相要脅，迫使人行具體無義務之事，
      或妨害人具體之權利行使而言；刑法第305 條所謂以加害
      生命、身體、自由、名譽、財產之事恐嚇他人，則以告知
      將來之惡害為已足，雖亦常有如為一定行為或不為一定行
      為將有如何之惡害等言詞，亦僅係抽象之恫嚇，即與現實
      具體之強制有別；另二者其行為人於主觀上之犯意亦因出
      於單純以惡害相加之事告知他人，使人生畏怖之心之恐嚇
      故意，或出於使人行無義務之事，或妨害人權利行使之強
      制罪故意，而有明顯差異。
（二）
    1.核被告辛○○、癸○○、子○○、丑○○及同案被告林蘊
      文就犯罪事實一(一)所為，係犯刑法第304條第1項強制罪；
    2.被告辛○○、子○○、丑○○及同案被告林蘊文就犯罪事
      實一(二)所為，係犯刑法第346條第1項之恐嚇取財罪；
    3.被告辛○○、己○○、子○○、寅○○就犯罪事實一(三)所
      為，係犯刑法第302條第1項之剝奪他人行動自由罪；
    4.被告辛○○、己○○、子○○、壬○○犯罪事實一(四)所為
      ，係犯刑法第304條第1項之強制罪；
    5.被告辛○○、己○○、子○○、壬○○就犯罪事實一(五)所
      為，係犯刑法第302條第1項之剝奪他人行動自由罪；
    6.被告辛○○、己○○、子○○就犯罪事實一(六)所示之95年
      6月20日犯行，係犯刑法第302條第1 項剝奪他人行動自由
      罪；
    7.被告辛○○、子○○、壬○○、寅○○就犯罪事實一(六)所
      示95年7月3日之犯行，係犯刑法第305 條之恐嚇危害安全
      罪；
    8.被告辛○○、己○○就犯罪事實一(七)所為，係犯刑法第34
      6條第3項、第1項之恐嚇取財未遂罪；
    9.公訴意旨認被告辛○○、癸○○、子○○、丑○○及同案
      被告林蘊文就犯罪事實一(一)所為，被告辛○○、己○○、
      子○○、壬○○犯罪事實一(四)所為，均另犯刑法第305 條
      之恐嚇危害安全罪，惟如上所述，被告辛○○、癸○○、
      子○○、丑○○及同案被告林蘊文等人主觀上係欲使多多
      外勞商店歇業，而被告辛○○、己○○、子○○、壬○○
      係欲使春秋酒店之人員交出「小空」，足見被告辛○○等
      人主觀上係出於強制罪之犯意，而非恐嚇之犯意，且客觀
      上亦係以現實之加害相要脅迫使人行具體無義務之事，揆
      諸前揭說明，此部分自應論以強制罪，公訴人此部分之起
      訴法條另包含刑法第305 條之恐嚇危害安全罪，容有誤會
      ；
    10.另公訴意旨認被告辛○○、子○○、丑○○及同案被告林
      蘊文就犯罪事實一(二)所為，係犯刑法第346條第3 項、第1
      項之恐嚇取財未遂罪，惟如上所述，被告辛○○、子○○
      、丑○○及同案被告林蘊文業已取得金錢而既遂，公訴人
      起訴之法條尚有未洽，惟此僅係犯罪階段認定有誤，並經
      公訴檢察官於原審準備程序時更正起訴法條（見原審卷(二)
      第123 頁），不生變更起訴法條之問題；
    11.公訴意旨另認被告辛○○、己○○、子○○就犯罪事實一
      (六)前段所述之犯行，另犯刑法第277條第1項之傷害罪，惟
      被告辛○○、己○○、子○○等係妨害被害人丙○○之行
      動自由而為上述強暴手段，且被害人丙○○確實受有上開
      所述之傷害，然並無積極證據足以證明被告己○○等另有
      傷害之故意，參照上述判例及判決意旨，被告辛○○、己○○、子○○等所為，均不另論以刑法第277條第1項之傷
      害罪。
    12.又公訴意旨雖未就被告辛○○就犯罪事實一(一)部分起訴，
      及未就被告子○○就犯罪事實一(六)所示95年6 月20日部分
      犯行起訴，惟未起訴部分與起訴部分具有連續犯裁判上一
      罪關係，本院自應併予審理。
（三）
    1.按刑法第28條共同正犯規定，於修正施行前之規定為：「
      二人以上共同實施犯罪之行為者，皆為正犯」，修正施行
      後之規定則為：「二人以上共同實行犯罪之行為者，皆為
      正犯」，揆諸本條之修正理由係為釐清陰謀共同正犯、預
      備共同正犯是否合乎本條規定之正犯要件，修正後刑法第
      28條已限縮共同正犯範圍，自屬法律變更，本案被告等既
      屬實行犯罪行為之正犯，刑法第28條之修正內容，對於被
      告等並無有利，仍有刑法第2條第1項規定比較新舊法適用
      之問題，應依修正前刑法第28條規定論處。被告辛○○、
      癸○○、子○○、丑○○及同案被告林蘊文、少年康○○
      、邱○○、呂○○、徐B、葉○○、徐A等人就犯罪事實一
      (一)所示之犯行；被告辛○○、子○○、丑○○、同案被告
      林蘊文、少年康○○、邱○○、呂○○、葉○○等人就犯
      罪事實一(二)所示之犯行；被告辛○○、己○○、子○○、
      寅○○、少年徐A 就犯罪事實一(三)所示之犯行；被告辛○○、己○○、子○○、壬○○、少年徐A 就犯罪一(四)事實
      所示之犯行；被告辛○○、己○○、子○○、壬○○、少
      年徐A 就犯罪事實一(五)所示之犯行；被告辛○○、己○○
      、子○○就犯罪事實一(六)所示前段犯行；被告辛○○、子
      ○○、壬○○、寅○○、少年徐A 就犯罪事實一(六)所示後
      段之犯行；被告辛○○、己○○就犯罪事實一(七)所示之犯
      行，均分別有犯意聯絡及行為分擔，各應適用修正前刑法
      第28條規定論處論以共同正犯。
    2.另少年康○○、邱○○、呂○○、徐B、葉○○、徐A行為
      時係12歲以上未滿18歲之少年，有年籍資料在卷可按，被
      告辛○○、己○○、子○○、癸○○、壬○○及同案被告
      、林蘊文就犯罪事實一(一)至(六)所示之犯行，係分別與少年
      康○○、邱○○、呂○○、徐B、葉○○、徐A共同實施之
      ，應依兒童及少年福利法第70條第1 項前段之規定加重其
      刑；被告丑○○係76年7 月31日出生，於行為時即94年12
      月間係18歲以上未滿19歲之人，非屬成年人，故不得依上
      開兒童及少年福利法第70條第1項前段規定加重其刑。
    3.95年7月1日刑法修正施行前，被告辛○○、子○○3 次強
      制罪犯行，己○○、壬○○2 次強制罪犯行，被告辛○○
      、己○○、子○○3 次剝奪他人行動自由犯行，時間緊接
      ，手段相同，觸犯構成要件相同之罪，顯係基於概括犯意
      所為，為連續犯，應依修正前刑法第56條之規定，以一罪
      論，加重其刑，並遞予加重。
    4.被告辛○○所犯上開強制罪、恐嚇取財既遂罪、剝奪他人
      行動自由罪、恐嚇危害安全罪、恐嚇取財未遂罪間，被告
      子○○所犯上開強制罪、恐嚇取財既遂罪、剝奪他人行動
      自由罪、恐嚇危害安全罪間，被告己○○所犯上開強制罪
      、剝奪他人行動自由罪、恐嚇危害安全罪間，被告丑○○
      所犯上開強制罪、恐嚇取財既遂罪間，被告寅○○所犯上
      開剝奪人行動自由罪、恐嚇危害安全罪間，被告壬○○所
      犯上開強制罪、恐嚇危害安全罪、剝奪他人行動自由罪間
      ，各係犯意個別、構成要件互殊，應予分論併罰。
（四）被告等行為時，刑法第47條規定：「受有期徒刑之執行完
      畢，或受有期徒刑一部之執行而赦免後，5 年以內再犯有
      期徒刑以上之罪者，為累犯，加重本刑至二分之一。」被
      告等行為後，刑法業於94年1月7日修正，同年2月2日公布
      ，並自95年7月1日起施行（以下本次修正公布施行前之刑
      法簡稱為修正前刑法，修正公布後之刑法簡稱為修正後刑
      法），修正後刑法將累犯之成立，限制以故意再犯者為限
      ，並改列於第47條第1項。另修正後刑法配合第98條第2項
      增訂強制工作處分與刑罰之執行效果得以互代之規定，於
      第47條第2 項增列擬制累犯規定，又將修正前刑法第49條
      關於「依軍法」受裁判者不適用累犯之規定刪除，至累犯
      加重本刑至二分之一之法律效果則維持不變，其罪刑之實
      質內容及條文項次均有變動，科刑規範已有變更，亦有刑
      法第2條第1項之適用。比較新舊法結果，新法並未對被告
      有利，因被告等為故意犯，應依修正前刑法第47條規定加
      重其刑。查被告壬○○前因侵占案件，經原審法院以90年
      度桃簡字第131 號判決判處有期徒刑8月，緩刑4年確定，
      後經撤銷緩刑，另因妨害兵役治罪條例案件，經原審法院
      以90年度訴字第412號判決判處有期徒刑6月確定，復因侵
      占案件，經同法院以90年度易字第1849號判決判處有期徒
      刑4月、10月確定，上開四罪後經定應執行有期徒刑2年確
      定，於90年12月18日入監執行，於92年3月3日假釋出監並
      交付保護管束，於92年10月19日保護管束期滿，未經撤銷
      假釋，未執行之刑以已執行論，此有本院被告全國前案紀
      錄表及臺灣桃園地方法院檢察署刑案資料查註紀錄表各 1
      份附卷可參，其前受有期徒刑之執行完畢，於5 年以內故
      意再犯本件最重本刑為有期徒刑以上之罪，為累犯，依上
      述說明應依修正前刑法第47條之規定，加重其刑。
四、原判決撤銷及科刑理由：
（一）原審經審理結果，對被告等予以論罪科刑之判決，固非全
      屬無見，惟查：
    1.被告己○○並未參與事實欄一(一)(二)及事實一(六)95年7月3日
      部分之犯罪行為，原審遽論被告己○○有為事實欄一(一)(二)
      及一(六)95年7月3日之行為，所為判決自有違誤；
    2.原判決事實欄僅有一(一)至(七)及二部分，惟原判決理由欄竟
      謂被告辛○○矢口否認事實一(八)部分，所為判決，顯有違
      誤；
    3.中華民國96年罪犯減刑條例經總統於96年7月4日公佈，依
      該條例第16條規定，並自96年7 月16日生效，原審未及審
      酌適用，亦非適法。
（二）被告辛○○上訴，認原審量刑過重，並否認有為事實欄僅
      有一(七)之犯行；被告子○○上訴理由以其所為均係聽命於
      辛○○等人，並非主謀，原判決對其所為科刑較同案被告
      己○○重，顯有不當；被告寅○○上訴否認犯行；被告癸○○否認與被告辛○○為同一討債集團成員，僅於事實欄
      一(一)有交集；被告丑○○上訴以其所為均聽命於辛○○等
      人，其並無參與辛○○等人所為事實一(二)之恐嚇行為，乃
      係因受雇於辛○○而於不知情之狀況下代為收款，並無恐
      嚇行為；被告寅○○上訴否認參與事實欄一(三)之行為；被
      告壬○○僅承認至丙○○住處灑冥紙，並未參與其餘犯行
      云云，雖均無理由，惟原判決既有上揭（一）所述可議之
      處，自應由本院將原判決關於辛○○、己○○、潘新丞、
      寅○○、壬○○、癸○○、丑○○等有罪部分均撤銷。
（三）
    1.爰審酌被告辛○○等人，不思以正常工作營生，竟以暴力
      手段牟利，或接連以砸店方式遂行渠等不法犯行，若被害
      人未能給付金錢，即強押被害人痛毆或告以恐嚇危害安全
      之話語，造成被害人之身心受有重大危害，若商家未伊渠
      等之要求給付金錢，旋以關門、砸店之方式阻止他人營業
      ，渠等所為嚴重危害社會治安與民眾生活，惡性非輕，參
      與渠等所參與之犯罪程度，被告癸○○矢口否認犯行，態
      度不佳，被告甲○○寄藏子彈，雖未經使用致生具體之危
      害，然對於人民安全造成隱藏性之危險，惟念被告辛○○
      等人於原審及本院審理中坦承部分犯行，被告辛○○業與
      部分被害人達成和解，並有和解書2 份附卷可稽（見原審
      卷(一)第262頁至第263頁），顯見渠等尚有悔悟之心等一切
      情狀，分別量處如主文所示之刑，並就被告己○○、丑○○、寅○○、壬○○所處之刑諭知易科罰金之折算標準，
      以示懲儆。
    2.又被告辛○○等人犯罪之時間，係在96年4 月24日以前，
      所犯上開之罪，合於中華民國96年罪犯減刑條例第2條第1
      項第3 款所規定之減刑條件，爰應依該條例之規定就各被
      告所處之刑均各減其宣告刑之二分之一如主文所示，並就
      被告被告己○○、丑○○、寅○○、壬○○減刑後所處之
      刑，諭知易科罰金之折算標準。
    3.另按數罪併罰，有二裁判以上者，依刑法第51條規定，定
      其應執行刑，刑法第53條定有明文。又94年2月2日修正公
      布，自95年7月1日起施行之刑法第2條第1項規定：「行為
      後法律有變更者，適用行為時之法律。但行為後之法律有
      利於行為人者，適用最有利於行為人之法律。」依刑法第
      51條定應執行刑時，「裁判確定前犯數罪，其中一罪在新
      法施行前者，亦同（即亦應為新舊法比較）。」最高法院
      95年5月23日第8次刑事庭會議決議可資參照。被告辛○○
      、子○○、己○○、寅○○、壬○○、丑○○前開所犯數
      罪，其中一罪或數罪均係於95年7月1日之前犯之，而按刑
      法第51條第5 款定應執行刑之規定，於94年1月7日修正公
      布，並於95年7月1日施行，修正前刑法第51條第5 款規定
      ：「宣告多數有期徒刑者，於各刑中之最長期以上，各刑
      合併之刑期以下，定其刑期。但不得逾20年。」修正後刑
      法第51條第5 款規定：「宣告多數有期徒刑者，於各刑中
      之最長期以上，各刑合併之刑期以下，定其刑期。但不得
      逾30年。」經比較前述新、舊法結果，以依修正後刑法第
      2條第1項前段規定，適用行為時即修正前刑法數罪併罰之
      相關規定以定其應執行之刑，較有利於被告辛○○、子○○、己○○、寅○○、壬○○、丑○○。是依上述規定併
      對被告辛○○、子○○、己○○、寅○○、壬○○、丑○○定其應執行之刑，以示懲戒，並對被告己○○、寅○○
      、壬○○、丑○○減刑後所定之應執行刑，諭知易科罰金
      之折算標準。
（四）另扣案之行動電話12支、玩具槍2支、高爾夫球桿1支、西
      瓜刀1支、木棒1支、本票1 批、詳興業科技公司股權轉讓
      契約書1張、商業本票簿1批、房屋租賃契約書1 本，並無
      證據證明與被告辛○○等人為本件犯行所用之物，亦非違
      禁物，爰不依法併與宣告沒收，附此敘明。
、無罪部分：
一、公訴意旨略以：
（一）被告甲○○（起訴書誤載為李連春）明知未經許可，不得
      無故持有槍砲彈藥刀械管制條例列管之各式彈藥，竟以不
      詳之方式，取得具殺傷力之口徑5.56MM制式步槍彈21顆、
      12GAUGE制式霰彈36顆，嗣於95年8 月30日18時10 分許，
      經警在被告甲○○位於桃園縣桃園市○○街79號地下室查
      獲，認被告甲○○就此部分，另涉有槍砲彈藥刀械管制條
      例第12條第4項之罪。
（二）被告辛○○明知具殺傷力之子彈，為槍砲彈藥刀械管制條
      例第4條第1項第2 款管制之物品，未經中央主管機關許可
      ，不得持有，辛○○於不詳時間、地點取得之口徑9MM 制
      式子彈1顆，並於95年8月初某日，在桃園縣桃園市○○街
      79號1樓處，交由甲○○寄藏之，嗣於95年8月30日18分許
      ，經警時搜索票在甲○○為在桃園縣桃園市○○街79號地
      下室房間內查獲，因認被告辛○○就此部分，涉有槍砲彈
      藥刀械管制條例第12條第4項之未經許可持有子彈罪。
二、經查：
（一）被告甲○○固不否認上開子彈係經警持搜索票在其住所之
      地下室內查獲，惟辯稱：上開子彈係在地下室的通道內查
      獲，而地下室分成2邊，伊房間有1 個樓梯可以通到1樓，
      查獲的地方是公共走道，有放置電表、水塔等物品，公共
      走道還有1 個樓梯，住戶都可以從那裡經過，伊不清楚警
      察所查獲上開子彈係何人所有等語。
（二）被告辛○○自偵查、原審及本院審理期間均矢口否認持有
      並交付該顆9MM制式子彈予甲○○等語。
三、按刑事法上所稱之「持有」，乃指行為人以支配之意思，將
    物品置於自己事實上得為實力支配下之狀態而言；故「持有
    」云者，必須行為人對該財物有支配之意思，並實際上已將
    之移入於自己事實上得為支配之狀態（即行為中），始足當
    之（參照最高法院82年度臺上字第1135號判決意旨）。經查
    ，本案員警雖於被告甲○○所居住之桃園縣桃園市○○街79
    號地下室公共走道上另查獲口徑5.56MM制式步槍彈21顆、12
    GAUGE 制式霰彈36顆，而該地下室之空間雖僅有被告甲○○
    居住，惟被告甲○○所居住之房間，有獨立之樓梯可通往 1
    樓，而口徑5.56MM制式步槍彈21顆、12 GAUGE制式霰彈36顆
    係在地下室公共走道上查獲，公共走道上除有公共管線外，
    亦有他人堆置物品，此有現場圖及現場照片附卷可稽（見95
    年度少連偵字第147 號卷(一)第191頁至第199頁、95年度少連
    偵字第147 號卷(二)第285頁至第295頁），是該公共走道並非
    被告甲○○所得獨立使用之範圍，核與被告甲○○辯解之內
    容相符，卷內並無其他證據足以證明地下室公共走道係被告
    甲○○所得單獨使用，是縱使於地下室僅有被告甲○○居住
    ，在無其他直接或間接證據（例如指紋或目擊證人）足資證
    明扣案子彈為被告甲○○所置放，自無足推論上開查獲之口
    徑5.56MM制式步槍彈21顆、12 GAUGE制式霰彈36顆係被告甲○○所持有。
四、另依起訴書所記載被告甲○○持有子彈部分，與被告甲○○
    前被訴有罪之部分（即寄藏子彈）並非於同時間內犯之，兩
    者目的不同，且「寄藏」與「持有」之犯罪型態有別，構成
    要件歧異，被告甲○○所犯上開二罪，犯意各別，罪名與構
    成要件復不同，公訴人起訴書似認其間有想像競合犯之關係
    ，容有未洽，附此敘明。
五、檢察官上訴意旨雖以：本案此部分之犯罪事實，業據承辦員
    警郭建輝於原審審理時證述，所查獲之子彈係在被告所在之
    地下室所搜得，而該地下室並有上鎖等語。是該子彈等，若
    非被告所持有，又何必於地下室之出入口上鎖，以避免警方
    之查緝。又該地下室經原承辦檢察官到場勘驗結果，亦與證
    人郭建輝所述相符。且該地下平日並無他人出入，亦據被告
    甲○○供述在卷，是本案所查獲之子彈應堪認係被告甲○○
    所持有無訛。原審認定被告甲○○並未持有上開子彈，顯有
    誤會，爰請將原判決撤銷，更為適法之判決云云。
六、按認定犯罪事實所憑之證據，雖不以直接證據為限，間接證
    據亦包括在內；然而無論直接或間接證據，其為訴訟上之證
    明，須於通常一般之人均不致有所懷疑，而得確信其為真實
    之程度者，始得據為有罪之認定，倘其證明尚未達到此一程
    度，而有合理之懷疑存在時，事實審法院復已就其心證上理
    由予以闡述，敘明其如何無從為有罪之確信，因而為無罪之
    判決，尚不得任意指為違法。刑事訴訟法第161 條已於民國
    91年2月8日修正公布，其第一項規定：檢察官就被告犯罪事
    實，應負舉證責任，並指出證明之方法。因此，檢察官對於
    起訴之犯罪事實，應負提出證據及說服之實質舉證責任。倘
    其所提出之證據，不足為被告有罪之積極證明，或其指出證
    明之方法，無從說服法院以形成被告有罪之心證，基於無罪
    推定之原則，自應為被告無罪判決之諭知；本件原審審判時
    ，修正之刑事訴訟法關於舉證責任之規定，已經公布施行，
    檢察官仍未提出適合於證明犯罪事實之積極證據，並說明其
    證據方法與待證事實之關係；原審對於卷內訴訟資料，復已
    逐一剖析，參互審酌，仍無從獲得有罪之心證，因而維持第
    一審諭知無罪之判決，於法洵無違誤。最高法院76年台上字
    第4986號、92年台上字第128 號分別著有判例。經查：(1)證
    人郭建輝係至被告住宅執行搜索而查獲扣案槍枝之警員，依
    其證言僅足證明扣案口徑5.56MM制式步槍彈21顆、12 GAUGE
    制式霰彈36顆如何被查獲之客觀過程事實，並不足證明該批
    遭查獲之子彈確係被告所持有而藏放於該處等情。且被告甲○○亦自始即否認於前揭處所查獲之該批子彈為其所持有。
    除前揭扣案之證物外，公訴人所提出之事證，均無從說服法
    院以形成被告甲○○有罪之心證，原審基於無罪推定之原則
    ，為被告甲○○此部分無罪判決之諭知。公訴人上訴意旨執
    前詞指摘原審判決不當，為無理由，應予駁回。(2)除被告甲○○於警詢、偵訊、原審及本院審理中之指訴外，公訴人並
    無法提出其他證據據以證明該顆扣案之9MM 制式子彈確為被
    告辛○○所持有並交付被告甲○○寄藏，自無從說服本院以
    形成被告辛○○此部分犯行有罪之心證，原審認被告辛○○
    未經許可持有子彈部分有罪，尚難認允洽，被告辛○○上訴
    意旨，否認此部分犯罪，為有理由，應由本院將原判決關於
    有罪及定執行刑部分撤銷，另依法諭知辛○○被訴持有子彈
    部分無罪之判決。
肆、被告子○○、寅○○經合法傳喚，無正當理由未到庭，爰不
    待其陳述逕行判決。
伍、據上論斷，應依刑事訴訟法第369條第1 項前段、第364條、
    第368條、第371條、第299條第1項前段、第301條第1項，兒
    童及少年福利法第70條第1 項前段，修正後刑法第2條第1項
    、第11條，修正前刑法第28條、第41條第1 項前段、第47條
    、第56條、第51條第5款、刑法第302條第1 項、第304條第1
    項、第305條、第346條第1項、第346條第3項、第1項，刑法
    施行法第1條之1第1項、第2項前段，廢止前罰金罰鍰提高標
    準條例第2條，現行法規所定貨幣單位折算新台幣條例第2條
    ，中華民國96年罪犯減刑條例第2條第1項第3款、第7條、第
    9條。
本案經檢察官張秋雲到庭執行職務。
中    華    民    國    97    年    3     月    24    日
                  刑事第十一庭審判長法  官 張連財
                                    法  官 林明俊
                                    法  官 楊照男
以上正本證明與原本無異。
剝奪人行動自由罪、持有子彈罪部分如不服本判決，應於收受送
達後十日內向本院提出上訴書狀，其未敘述上訴之理由者並得於
提起上訴後十日內向本院補提理由書（均須按他造當事人之人數
附繕本）。
其他部分不得上訴。
                                    書記官 陳秋雄
中    華    民    國    97    年    3     月    24    日
附錄：本案論罪科刑之法條
中華民國刑法第302條（剝奪他人行動自由罪）
私行拘禁或以其他非法方法，剝奪人之行動自由者，處5年以下
有期徒刑、拘役或3百元以下罰金。
因而致人於死者，處無期徒刑或 7 年以上有期徒刑，致重傷者，
處 3 年以上 10 年以下有期徒刑。
第 1 項之未遂犯罰之。
中華民國刑法第304條（強制罪）
以強暴、脅迫使人行無義務之事或妨害人行使權利者，處3年以
下有期徒刑、拘役或3百元以下罰金。
前項之未遂犯罰之。
中華民國刑法第305條（恐嚇危害安全罪）
以加害生命、身體、自由、名譽、財產之事，恐嚇他人致生危害
於安全者，處2年以下有期徒刑、拘役或3百元以下罰金。
中華民國刑法第346條（單純恐嚇罪）
意圖為自己或第三人不法之所有，以恐嚇使人將本人或第三人之
物交付者，處6 月以上5年以下有期徒刑，得併科1千元以下罰金
。
以前項方法得財產上不法之利益，或使第三人得之者，亦同。
前二項之未遂犯罰之。


司法院資訊處製作；財團法人民間司法改革基金會備份。
